【裁判字號】    98,審抗,96
【裁判日期】    981110
【裁判案由】    拍賣抵押物
【裁判全文】
臺灣臺北地方法院民事裁定              98年度審抗字第96號
抗  告  人  甲○○
上列抗告人與相對人丙○○、乙○○間請求拍賣抵押物事件，抗
告人對於本院民國98年3 月19日所為之98年度審司拍字第123 號
裁定提起抗告，本院裁定如下：
    主  文
抗告駁回。
抗告費用新臺幣壹仟元由抗告人負擔。
    理  由
一、按聲請拍賣抵押物係屬非訟事件，法院僅得為形式上之審查
    。又最高限額抵押，抵押權成立時，可不必先有債權存在，
    抵押權定有存續期間者，其抵押權設定契約書如未約定擔保
    既已發生之債權，則在抵押權存續期間內所發生之債權，始
    為抵押權效力所及。倘債務人或抵押人否認先已有債權存在
    ，或於抵押權成立後，曾有債權發生，而從抵押權人提出之
    其他文件為形式上之審查，又不能明瞭是否有債權存在時，
    法院自無由准許拍賣抵押物，此為最高法院71年度台抗字第
    306 號判例、90年度台抗字第302 號裁定意旨所揭示之原則
    。
二、次按當事人未依第一項提出上訴理由書或未依前項規定說明
    者，第二審法院得準用第447 條之規定或於判決時依全辯論
    意旨斟酌之，此項規定於抗告程序亦準用之，民事訴訟法第
    495 條之1 準用同法第444 條之1 第5 項定有明文。經查，
    抗告人於原審主張之事實，固提出抵押權設定契約書、他項
    權利證明書、本票、本票裁定確定證明書、土地謄本等件為
    證（見原審卷第4 頁至第7 頁、第34頁）。而抗告人雖於民
    國98年3 月26日具狀提起抗告，卻未表明抗告理由，經本院
    於98年10月14日裁定命於7 日內補正抗告理由，迄今仍未補
    正，自得逕由本院為不利抗告人之論斷。本院審酌抗告人所
    主張抵押權所擔保之本票債權，其上發票日及到期日均在系
    爭最高限額抵押權存續期間之前，上開債權顯在系爭抵押權
    存續期間前已發生，抵押權設定契約書復未約明擔保既已發
    生之債權，原法院以從形式上審查，無從認定上開債權係屬
    系爭最高限額抵押權擔保效力所及，抗告人聲請拍賣抵押物
    ，不應准許，因而駁回拍賣抵押物之聲請，經核於法洵無違
    誤。抗告人具狀提起本件抗告，指摘原審裁定不當，為無理
    由，應予駁回。
三、本件抗告程序費用金額確定為1,000 元。
四、據上論結，本件抗告為無理由，依非訟事件法第21條第2 項
    、第24條第1 項、第46條、民事訴訟法第495 條之1 第1 項
    、第449 條第1 項、第78條，裁定如主文。
中    華    民    國    98    年    11    月    10   日
                  民事第六庭    審判長  朱漢寶
                                法  官  傅中樂
                                法  官  張瑜鳳
以上正本係照原本作成。
本裁定不得抗告。
中    華    民    國    98    年    11    月    10   日
                                書記官  羅元秀

司法院資訊處製作；財團法人民間司法改革基金會備份。
